【裁判字號】    95,台上,1974
【裁判日期】    950414
【裁判案由】    強盜
【裁判全文】
最高法院刑事判決            九十五年度台上字第一九七四號
    上  訴  人  甲○○
                        源10.
上列上訴人因強盜案件，不服台灣高等法院中華民國九十二年七
月二十八日第二審判決（九十二年度上訴字第一三一八號，起訴
案號：台灣士林地方法院檢察署九十一年度偵字第一０三九三號
），提起上訴，本院判決如下：
    主  文
原判決撤銷，發回台灣高等法院。
    理  由
本件原判決認定：上訴人甲○○於民國九十一年八月二日傍晚與
姓名年籍不詳綽號「阿明」之成年男子，在台北市士林區附近閒
逛，於同日傍晚六時許，行經台北市○○路某彩券行，見在該處
買彩券之陳明玉脖子上掛有金項鍊，遂與「阿明」共同基於意圖
為自己不法所有之犯意聯絡，由甲○○向陳明玉訛稱：「你好像
是打我弟弟的人」，「阿明」即在旁附和稱：「沒錯」，經陳明
玉否認，甲○○遂央陳明玉至台北市○○區○○路一六五號之士
林國小供其弟指認，陳明玉即隨甲○○及「阿明」同往。至士林
國小校園內後，「阿明」站於陳明玉之前方，甲○○則站立於陳
明玉後方石頭上，「阿明」於陳明玉與甲○○談話時乘隙以手推
陳明玉額頭，使陳明玉後傾，甲○○旋將右手肘彎曲，以整個右
手緊勒住陳明玉脖子喉結處，致陳明玉頸部因受突發性之強暴壓
迫，呼吸困難，立刻蹲下，採取低姿勢避免窒息，不能抗拒時，
強取陳明玉掛於脖子上之金項鍊，得手後旋與「阿明」至台北市
○○街以新台幣一萬三千元變賣該金項鍊，二人並朋分花用。嗣
於九十一年九月八日傍晚六時四十八分，陳明玉行經台北市○○
區○○路一三０號前，適見甲○○亦在該處，經高呼甲○○搶其
項鍊後，與路人及因民眾向適至該處之警員報案並合力逮捕甲○
○等情。因而撤銷第一審之科刑判決，改判仍論上訴人以共同意
圖為自己不法之所有，以強暴至使不能抗拒，而取他人之物罪，
處有期徒刑參年貳月，固非無見。
惟查：（一）刑法第三百二十八條第一項規定：「意圖為自己或
第三人不法之所有，以強暴、脅迫、藥劑、催眠術或他法，至使
不能抗拒，而取他人之物或使其交付者，為強盜罪，處五年以上
有期徒刑」。原判決認定上訴人係犯上開強盜罪，果其認定無誤
，自應量處上訴人五年以上有期徒刑，方為適法。乃原判決既未
說明上訴人別有其他應減輕其刑之法定事由，將第一審判決撤銷
改判後，僅量處上訴人有期徒刑參年貳月，顯低於所犯該罪之法
定最低本刑，自有判決適用法則不當之違誤。（二）證據之取捨
與事實之認定，固為事實審法院之職權，惟如調查所得之證據，
就待證事實之內容不相一致時，仍應依經驗法則、論理法則定其
取捨，並於判決理由內詳予說明其所得心證之理由，方足為事實
認定之依據。原判決雖據告訴人陳明玉於偵審時之指訴，說明：
「原審（第一審）認被告要告訴人坐下以及關於如何致使告訴人
不能抗拒之事實認定，與卷證自有不符」等旨（原判決第四頁倒
數第三行至第五頁第四行）。惟上訴人於警詢及偵審時皆供稱：
伊進入校園後，要求告訴人坐下，「阿明」站在告訴人前方阻擋
，伊在告訴人後方，用手勾勒告訴人之脖子，而取得告訴人之金
鍊條等情（見九十一年度偵字第一０三九三號卷第二十三、四十
三頁、原審卷第五十頁），如上訴人所供屬實，第一審判決認定
之事實如何能謂與卷證不符？原判決就上訴人與告訴人上開不同
之陳述，未於理由內詳予說明何以取信其一而摒棄其餘之心證理
由，即以告訴人之指訴資為上訴人不利之認定，亦有判決理由不
備之違法。上訴意旨雖未指摘及此，惟此為本院得依職權調查之
事項，應認原判決有撤銷發回之原因。
據上論結，應依刑事訴訟法第三百九十七條、第四百零一條，判
決如主文。
中    華    民    國  九十五  年    四    月   十四   日
                      最高法院刑事第六庭
                          審判長法官  林  增  福
                                法官  邵  燕  玲
                                法官  張  清  埤
                                法官  陳  世  雄
                                法官  陳  朱  貴
      本件正本證明與原本無異
                                      書  記  官
中    華    民    國  九十五  年    四    月   十八   日
                                                      J


司法院資訊處製作；財團法人民間司法改革基金會備份。
